【裁判字號】    91,訴,1394
【裁判日期】    920310
【裁判案由】    違反槍砲彈藥刀械管制條例
【裁判全文】
臺灣彰化地方法院刑事判決                        九十一年度訴字第一三九四號
    公  訴  人  臺灣彰化地方法院檢察署檢察官
    被      告  己○○
    被      告  丁○○
    被      告  戊○○
    被      告  甲○○
    右四人共同
    指定辯護人  本院公設辯護人  庚○○
右列被告因槍砲彈藥刀械管制條例等案件，經檢察官提起公訴（九十一年度偵字第五
五六九號），本院判決如左：
    主      文
己○○共同未經許可，持有手槍，處有期徒刑伍年陸月，併科罰金新臺幣壹拾伍萬元
，罰金如易服勞役，以新臺幣玖佰元即銀元佰元折算壹日。
丁○○共同未經許可，持有手槍，處有期徒刑陸年，併科罰金新臺幣壹拾伍萬元，罰
金如易服勞役，以新臺幣玖佰元即銀元佰元折算壹日。
戊○○共同未經許可，持有手槍，處有期徒刑伍年陸月，併科罰金新臺幣壹拾伍萬元
，罰金如易服勞役，以新臺幣玖佰元即銀元佰元折算壹日。
甲○○共同未經許可，持有手槍，累犯，處有期徒刑伍年玖月，併科罰金新臺幣壹拾
伍萬元，罰金如易服勞役，以新臺幣玖佰元即銀元佰元折算壹日。
扣案具有殺傷力之南非ＶＥＫＴＯＲ廠製ＣＰ１型口徑九MM制式半自動手槍壹枝（槍
枝管制編號：0000000000號，含彈匣）、仿美國ＳＭＩＴＨ＆ＷＥＳＳＯ
Ｎ廠轉輪手槍製造之仿造手槍壹枝（槍枝管制編號：0000000000號，含彈
匣）及水果刀乙把均沒收。
    事      實
一、丁○○前於民國七十九年十月間因盜匪案件，經最高法院判處有期徒刑七年確定
    ，入監執行後於八十三年七月八日假釋出獄並交付保護管束（期滿日期係八十七
    年四月十日），又因煙毒等案件經台灣高等法院台中分院判處應執行有期徒刑三
    年八月確定，並撤銷前開假釋，應執行殘刑三年九月二日，入監執行後於九十年
    九月七日假釋出獄並交付保護管束至九十四年五月八日始期滿。己○○前於八十
    一年八月間，因煙毒等案件經本院判處應執行有期徒刑四年六月確定，入監執行
    後於八十四年七月十一日假釋出獄並交付保護管束（期滿日期係八十六年十月三
    十一日），又因煙毒等案件，經本院判處應執行有期徒刑三年五月確定，並撤銷
    前開假釋，應執行殘刑二年三月二十日，另因偽造文書案件，經本院判處有期徒
    刑八月，因麻醉藥品管理條例案件，經本院判處有期徒刑三月，上開二罪應執行
    有期徒刑九月確定，又因竊盜案件，經本院判處有期徒刑四月確定，另因煙毒等
    案件，再經本院判處應執行有期徒刑三年八月確定，入監執行後於九十年十月二
    十六日假釋出獄並交付保護管束至九十五年五月十九日期滿。戊○○前於八十六
    年八月十四日因煙毒等案件，經台灣台中地方法院判處應執行有期徒刑三年七月
    ，台灣高等法院台中分院駁回上訴，於八十七年三月十二日確定，入監執行後於
    九十年二月九日假釋出獄並交付保護管束，後因案撤銷假釋，應執行殘刑一年七
    月二十二日，至九十三年三月四日執行完畢（未構成累犯）。甲○○因恐嚇及妨
    害自由案件，經本院於八十八年六月七日判處應執行有期徒刑二年二月，同年八
    月十七日由台灣高等法院台中分院駁回上訴確定，於八十九年十二月十一日執行
    完畢（起訴書誤載為同年、月二十三日）。緣洪劍昌（已於九十一年八月九日歿
    ，檢察官另為不起訴處分）前與丙○○（綽號「黑貓華」）因毒品糾紛，遂心生
    怨懟，乃於九十一年八月六日凌晨一時許，邀同戊○○、己○○、丁○○、甲○○等人，共同基於恐嚇及持有手槍之犯意聯絡，共乘由丁○○駕駛之自用小客車
    ，由洪劍昌持具有殺傷力之南非ＶＥＫＴＯＲ廠製ＣＰ１型口徑九ＭＭ制式半自
    動手槍（槍枝管制編號0000000000號）、丁○○則持洪劍昌所有具有
    殺傷力之仿美國ＳＭＩＴＭ＆ＷＥＳＳＯＮ廠轉輪手槍製造之仿造手槍（槍枝管
    制編號0000000000號）、己○○持水果刀、甲○○持菜刀（未扣案）
    ，前往彰化縣溪湖鎮○○里○○路七十九號向丙○○討回公道。抵達後，先由戊○○、己○○下車探查，惟因丙○○外出，洪劍昌等人遂於該處等待丙○○返回
    後，再由己○○前去敲門，然乙○○因知洪劍昌等人來意，旋用身體抵住門避免
    己○○等人衝入，洪劍昌見狀即持手槍朝門開一槍示警（現場遺留彈殼一顆，交
    由內政部警政署刑事警察局建檔比對），以此加害生命、身體之事恐嚇，致丙○○聞聲心生畏懼由後門逃逸，乙○○亦鬆手奪門而出。此時，甲○○另行基於傷
    害身體之犯意，持上開菜刀砍傷乙○○，致乙○○受有左手割裂傷、左手小指深
    度挫傷肌腱斷裂併遠端指骨骨折等傷害（此傷害部分未據告訴）。經警先於九十
    一年八月九日凌晨一時許，在財團法人彰化基督教醫院二林分院前查獲己○○、
    戊○○欲購買第一級毒品海洛因。進而於同日凌晨二時四十分許，在彰化縣鹿港
    鎮東石里鹽埕三巷五號圍捕洪劍昌等人，洪劍昌自知難逃警方之逮捕，於同日凌
    晨四時許舉槍自盡後，於其身上起獲上開具殺傷力之手槍二支及口徑零點三五七
    吋（零點三五七Magnum）制式子彈五顆、口徑九MM（九Ⅹ十九MM）制式子彈十六
    顆，並因而查獲丁○○後，另於同年八月十五日十九時三十分許，在彰化縣鹿港
    鎮海埔里顏厝巷十一號（起訴書誤載為鹿草路二段二四二巷八十二之一號）查獲
    甲○○，並扣得其所有之上開水果刀乙把。
二、案經彰化縣警察局溪湖分局報請臺灣彰化地方法院檢察署檢察官偵查起訴。
    理      由
一、右揭犯罪事實業據被告丁○○坦白承認，惟訊據被告己○○、甲○○二人，對於
    上開時、地分持水果刀及菜刀恐嚇被害人丙○○一事固坦承不諱，均矢口否認涉
    有未經許可持有手槍犯行，被告戊○○則矢口否認有未經許可持有手槍及恐嚇犯
    行，其中被告己○○、甲○○均辯稱：「並未持槍」云云，另被告戊○○辯稱：
    「我是和洪劍昌在一起，他去那裡都會帶我一起去，我不知道他是要去那裡」云
    云。惟查：右揭事實，業據被告己○○於警詢中供稱：「我與戊○○至作案地點
    先行下車上前敲門，當時一名男子（被害人乙○○）應門時，將門打開後，我將
    大門（木製）先行卡住，再由預先停於馬路旁自小客車上之洪劍昌持壹支黑色九
    ０手槍，丁○○持壹支銀色三五七轉輪手槍，甲○○持壹把菜刀作隨後跟進支援
    之工作」等語（見偵卷第五七頁背面、五八頁），另於偵查中供稱：「洪劍昌於
    八月五日晚上十點，近十一點帶我來溪湖案發地點買毒品，有一個女的在內喊『
    不要吵』無人應門，洪劍昌很生氣，我們就回去，翌日凌晨洪劍昌就跟大家說要
    去溪湖那（裡），我、甲○○、丁○○一起去，我們不讓戊○○去，她自己要跟
    ，‧‧‧」、「（問：你知道誰帶槍？）知道。洪劍昌帶二支槍，‧‧‧抵達後
    ，洪劍昌、丁○○叫我與戊○○一起去敲門，‧‧‧一個年輕的男子來開門，我
    把門扳住，不讓他關，此時，丁○○等人就下車來，‧‧‧我當時扳門時，手還
    被那個年輕男子咬傷手。我喊﹔『咬住了！』洪劍昌就拿九０手槍打門邊，警告
    乙○○放手」、「甲○○拿菜刀砍傷乙○○」、「甲○○只是作勢要砍乙○○，
    他持一把刀，結果乙○○緊張手高舉為了防衛，結果不慎被甲○○的刀子砍到，
    我有看到，甲○○確實不是故意要砍他，當天下著大雨」、「離開時沒有人拿現
    場的東西」等語（見偵卷第七四、一二０頁）﹔被告丁○○於警詢中供稱：「當
    時於九十一年八月五日約二十一時許，在甲○○家中，我和洪劍昌、戊○○、己○○、甲○○等五人在聊天，洪劍昌忽然提議，說要道溪湖鎮找朋友，我就於同
    日二十三時三十分左右開一部白色自小客車載洪劍昌、甲○○、戊○○、己○○
    等人一起到溪湖鎮○○里○○路七十九號找人，到達現場後洪劍昌就叫戊○○與
    己○○先下車看看有沒有人在家，但是洪劍昌的朋友不在，我們就在現場等，等
    洪劍昌的朋友回來，約於九十一年八月六日凌晨一時許，洪劍昌的朋友返家，我
    就和洪劍昌、甲○○、己○○一起下車，但洪劍昌的朋友不願意開門，我們就要
    強行進入，結果就發生衝突，洪劍昌就持黑色制式九０手槍朝大門開了一槍，我
    聽到槍聲後就趕快跑回車上，‧‧‧」、「當時由洪劍昌負責分工，戊○○及己○○負責看屋內有沒有人，甲○○與我負責如果發生衝突時，後續支援，我還負
    責開車，當時洪劍昌持黑色九０制式手槍，並交給我一把銀色三五七轉輪手槍，
    甲○○持菜刀，己○○持西瓜刀」等語（見偵卷第五五頁背面、五六頁），於偵
    查中供承：「因於九十一年八月五日洪劍昌有於該處買毒品，這是他於甲○○家
    說的，他買到的毒品好像成份不純‧‧‧他就想去找那個綽號叫『黑貓華』的人
    算帳。」、「洪劍昌原本就有槍枝，刀類是甲○○家的」、「剛到，由戊○○、
    己○○去敲門，『黑貓華』不在還沒回來，第二次就由己○○去敲門，他們就不
    開，因為洪劍昌有下去講說買不到好毒品等，所以第二次就不開門，後來洪劍昌
    開了一槍警告，門才被放開」、「（問：有把乙○○拖出來砍了一刀？）那是拉
    拉扯扯中被砍的吧」、「沒有（搶他們的東西），也沒有搶錢，東西就更不值錢
    沒搶了」、「我去開車時就知道是要去報復，並非搶錢，且乙○○身上八萬多元
    我們也沒有搶」、「洪劍昌拿九０手槍，我拿另一支槍」、「洪劍昌平常就有帶
    槍，那天開槍是突發狀況。我知他那二支槍均具有殺傷力。」、「戊○○也知道
    我們要去找她理論」、「我拿三五七手槍」等語（見偵卷第七六、一四四頁背面
    、一四五、一四六頁）。被告甲○○於警詢中供承：「‧‧‧至我現住地出發，
    由己○○和戊○○下車叫門，等應門後我持菜刀，洪劍昌持壹把九０手槍，丁○○持壹把經由洪劍昌交由丁○○所持為一把三五七銀色轉輪手槍隨後上該住處‧
    ‧‧」（見偵卷第五九頁背面），於偵查中供述：「‧‧‧丁○○聽洪劍昌說毒
    品成分不夠，洪劍昌說要去給他教訓一下被害人，才找我們一起去。‧‧‧」、
    「（問：於車上路上有說什麼？）就說要去教訓那個賣藥（指毒品）的人黑貓華
    」、「由戊○○、己○○先下去，是洪劍昌叫他們先下去，看黑貓華在家或回家
    否，戊○○、己○○查看後，就上車說，車子已經回來，己○○下去跟被害人推
    拉門，洪劍昌就朝門那射一槍，警告意味，門就開了。被害人之一滑了一跤，且
    他想打我，我才割了他一刀，割到他手指」、「說待會到場看到人要給她教訓一
    下，意思是去尋仇。」、「戊○○坐駕駛座右後方，她有聽到」等語（見偵卷第
    八六頁背面、八七、九七頁背面、九八頁）。被告戊○○於警詢中供承：「‧‧
    ‧我與己○○先行下車查看屋內是否有人，‧‧‧」等語（見偵卷第六二頁），
    另於偵查中坦白承認：「‧‧‧洪劍昌就叫我與己○○下去敲門，我們知道有人
    後向洪劍昌回報‧‧‧」、「‧‧‧直到事情結束後，甲○○上車時，我看到他
    拿一支菜刀」、「（問：他們事情結束後，有無拿什麼東西上來？）沒有」、「
    （問：八萬多元？）也沒有拿。」、「他（指洪劍昌）只說要去理論，他們太過
    份這樣，到達後，洪劍昌一直要下去理論，‧‧‧」等語（見偵卷第八二、八三
    頁），核與被害人乙○○於偵查中指述：「有一個女生及一個男的來敲門，我友
    人就借我手機ＣＡＬＬ他姊姊，叫她過來，我也不知什麼情況，後來他姊姊回來
    ，就有四個人左右闖進來，我門壓不住，洪劍昌朝門開了一槍，我就放手。在拉
    扯中我的左手掌被砍傷」等語（見偵卷第九六頁），被害人丙○○於警詢中指述
    ：「我見狀趕緊跑到屋內躲藏，後由該住宅後門離開，當時乙○○欲阻止該三、
    四名歹徒入內，在大門口與歹徒以大門門板分內外推擠（因歹徒欲侵入屋內，乙○○予以阻止進入）此時其中有乙名歹徒持手槍由外朝內開一槍，另乙名歹徒持
    刀砍向門把，砍傷乙○○的手指頭，我見狀和另乙名少年綽號「阿裕」趕緊往後
    門逃走。」等語（見偵卷第一０七頁），另於偵查中陳明：「當晚下大雨，在巷
    口下車，走到門口‧‧‧」、「‧‧‧有聽到他們在喊：『怎麼都找不到』我很
    害怕，躲在屋後的水田有三個小時之久，當時還下著大雨」、「（問：洪劍昌有
    無搶妳的皮包？）無」等語（見偵卷第一二七頁），於本院審理中指稱：「我是
    去躲雨，才剛到的時候，然後我就看到一個人從旁邊跑過來，就是死去的那個人
    。我要進去的時候，就看到他跑過來，我看他跑得那麼快，不知道發生什麼事，
    我就跑到後面。之後的事情我都不知道，後來我聽到槍聲之後，我就從後門跑掉
    。」、「（問：家裡是否有丟掉財物？）事後東西都有找到。並沒有丟掉任何東
    西。」等語（見本院九十一年十二月十七日、九十二年一月二十八日訊問筆錄）
    所述大致相符，此外，並有上開手槍二把（槍枝管制編號：000000000
    0號，含彈匣）及彈殼一顆扣案可稽，該槍及彈殼經送鑑定結果，認槍枝管制編
    號：0000000000號手槍一枝係南非ＶＥＫＴＯＲ廠製ＣＰ１型口徑九
    MM（九Ⅹ十九MM）制式半自動手槍壹枝，槍管內具四條右旋來復線，機械性能良
    好，認具殺傷力；另槍枝管制編號：0000000000號手槍一枝，認係仿
    美國ＳＭＩＴＨ＆ＷＥＳＳＯＮ廠轉輪手槍製造之仿造槍，槍管內具六條左旋來
    復線，機械性能良好，可擊發口徑零點三五七吋（零點三五七Magnum）制式子彈
    ，認具殺傷力；彈殼一顆認係已擊發口徑九MM制式彈殼，有內政部警政署刑事警
    察局九十一年九月四日刑鑑字第０九一０二三四三０八號、九十一年九月十九日
    刑鑑字第０九一０二一二六一八號函在卷可憑，復有道安醫院診斷證明書、照片
    四張及水果刀乙把扣案可資佐證，被告等四人前揭犯行應堪認定。
二、核被告丁○○、己○○、戊○○、甲○○等人所為，均犯刑法第三百零五條之恐
    嚇危害安全、槍砲彈藥刀械管制條例第七條第四項之持有手槍罪（槍枝管制編號
    0000000000號部分）及同條例第十一條第四項之持有仿造手槍罪（槍
    枝管制編號：0000000000號部分）。公訴人就起訴法條漏未引用槍砲
    彈藥刀械管制條例第十一條第四項之持有仿造手槍罪，尚有未洽。另渠等四人與
    洪劍昌就上開三犯行，有犯意之聯絡及行為之分擔，均為共同正犯。又被告丁○○、己○○、戊○○、甲○○等人係以一行為觸犯上開槍砲彈藥刀械管制條例第
    七條第四項之持有手槍及同條例第十一條第四項之持有仿造手槍罪，應依刑法第
    五十五條想像競合犯之規定，從一重之持有手槍罪處斷。又被告丁○○等四人所
    犯恐嚇危害安全及持有手槍二罪間，有方法、結果之牽連關係，依同法第五十五
    條牽連犯之規定，從一重之持有手槍罪處斷。末查，被告甲○○因恐嚇及妨害自
    由案件，經本院於八十八年六月七日判處應執行有期徒刑二年二月，同年八月十
    七日由台灣高等法院台中分院駁回上訴確定，於八十九年十二月十一日執行完畢
    一節，有卷附臺灣高等法院被告全國前案紀錄表、台灣彰化地方法院檢察署刑案
    資料查註紀錄表可憑，其受有期徒刑之執行完畢，五年內再犯本件有期徒刑以上
    之罪，為累犯，應依法加重其刑。爰審酌被告等四人犯罪之動機、方法、手段、
    被告丁○○係持有仿造手槍，殺傷力較大，所生危害不小暨被告四人犯後態度等
    一切情狀，各量處如主文所示之刑，罰金刑部分並諭知易服勞役之折算標準，以
    示懲儆。扣案具有殺傷力之南非ＶＥＫＴＯＲ廠製ＣＰ１型口徑九MM制式半自動
    手槍一枝（槍枝管制編號：0000000000號，含彈匣）、仿美國ＳＭＩ
    ＴＨ＆ＷＥＳＳＯＮ廠轉輪手槍製造之仿造手槍壹枝（槍枝管制編號：0000
    000000號，含彈匣），為槍砲彈藥刀械管制條例所禁止持有之違禁物，應
    依刑法第三十八條第一項第一款規定，不問屬於犯人與否均沒收之。扣案之水果
    刀乙把，為被告甲○○所有供犯罪所用之物，應依法宣告沒收。至於菜刀一把業
    已丟棄滅失，已據被告甲○○供述在卷，已無沒收之必要。
三、按修正前槍砲彈藥刀械管制條例第十九條第一項：「犯第七條、第八條、第十條
    、第十一條、第十二條第一項至第三項、第十三條第一項至第三項之罪，經判處
    有期徒刑者，應於刑之執行完畢或赦免後，令入勞動場所，強制工作，其期間為
    三年」之規定，業於九十年十一月十四日經總統公布刪除，並於同年月十六日生
    效，依刑法第二條第二項規定，自應適用現行之槍砲彈藥刀械管制條例，不再為
    強制工作之諭知。
四、洪劍昌為警查獲之際雖持有上開具殺傷力之手槍二支（槍枝管制編號：0000
    000000、0000000000號），及口徑零點三五七吋（零點三五七
    Magnum）制式子彈五顆、口徑九MM（九Ⅹ十九MM）制式子彈十六顆，然共同犯罪
    事實之認定，必以具有足可證明各犯罪嫌疑人間確有犯意連絡及行為分擔、或合
    謀造意而推由一人或數人下手實施之積極證據，為其前提。依被告四人分別於警
    詢及偵查中之供述，渠等四人與洪劍昌有基於持有制式子彈之犯意聯絡及行為分
    擔。此外，又查無足可證明被告等四人涉有共犯槍砲彈藥刀械管制條例第十二條
    第四項持有子彈犯行之積極證據，本應就此部分諭知無罪，然本院認為此部分與
    前開持有手槍有罪部分有想像競合犯之裁判上一罪關係，爰不另為無罪之諭知。
據上論斷，應依刑事訴訟法第二百九十九條第一項前段，槍砲彈藥刀械管制條例第七
條第四項、第十一條第四項，刑法第十一條前段、第二條第二項、第二十八條、第三
百零五條、第五十五條、第四十七條、第四十二條第二項、第三十八條第一項第一款
、第二款，現行法規所定貨幣單位折算新臺幣條例第二條，罰金罰鍰提高標準條例第
第一條前段、第二條，判決如主文。
本案經檢察官黃淑媛到庭執行職務。
中      華      民      國    九十二    年      三      月      十      日
                                臺灣彰化地方法院刑事第二庭
                                    法      官  李  水  源
右正本證明與原本無異。
如不服本判決，應於判決送達後十日內向本院提出上訴狀( 須附繕本 )。
告訴人或被害人對於判決如有不服具備理由請求檢察官上訴者，其上訴期間之計算係
以檢察官收受判決正本之日期為準。
                                    法院書記官  廖  建  興
中      華      民      國    九十二    年      三      月     二十八   日
附錄本案論罪科刑法條全文
刑法第三百零五條
以加害生命、身體、自由、名譽、財產之事，恐嚇他人致生危害於安全者，處二年以
下有期徒刑、拘役或三百元以下罰金。
槍砲彈藥刀械管制條例第七條
未經許可，製造、販賣或運輸火砲、肩射武器、機關槍、衝鋒槍、卡柄槍、自動步槍
、普通步槍、馬槍、手槍或各類砲彈、炸彈、爆裂物者，處死刑、無期徒刑或七年以
上有期徒刑；處徒刑者，併科新台幣三千萬元以下罰金。
未經許可，轉讓、出租或出借前項所列槍砲、彈藥者，處無期徒刑或五年以上有期徒
刑，併科新台幣一千萬元以下罰金。
意圖供自己或他人犯罪之用，而犯前二項之罪者，處死刑或無期徒刑；處徒刑者，併
科新台幣五千萬元以下罰金。
未經許可，持有、寄藏或意圖販賣而陳列第一項所列槍砲、彈藥者，處五年以上有期
徒刑，併科新台幣一千萬元以下罰金。
第一項至第三項之未遂犯罰之。
槍砲彈藥刀械管制條例第十一條
未經許可，製造、販賣或運輸第四條第一項第一款所稱其他可發射金屬或子彈具有殺
傷力之各式槍砲者，處五年以上有期徒刑，併科新臺幣一千萬元以下罰金。
未經許可，轉讓、出租或出借前項所列槍砲者，處三年以上十年以下有期徒刑，併科
新臺幣七百萬元以下罰金。
意圖供自己或他人犯罪之用，而犯前二項之罪者，處無期徒刑或七年以上有期徒刑，
併科新臺幣一千萬元以下罰金。
未經許可，持有、寄藏或意圖販賣而陳列第一項所列槍砲者，處一年以上七年以下有
期徒刑，併科新臺幣七百萬元以下罰金。
第一項至第三項之未遂犯罰之。


司法院資訊處製作；財團法人民間司法改革基金會備份。
